臺灣臺南地方法院刑事判決　　　　　　　 100年度訴字第87號
公　訴　人　臺灣臺南地方法院檢察署檢察官
被　　　告　陳國俊
上列被告因違反商業會計法等案件，經檢察官提起公訴（99年度
偵緝字第1046號）及移送併案審理（99年度偵緝字第1047號），
本院判決如下：
    主  文
陳國俊犯商業會計法第七十一條第一款之記入不實罪，處有期徒
刑參月，如易科罰金，以新臺幣壹仟元折算壹日；減為有期徒刑
壹月又壹拾伍日，如易科罰金，以新臺幣壹仟元折算壹日。
其餘被訴部分無罪。
    事  實
一、陳國俊係址設臺南縣永康市（現改制為臺南市永康區○○○
    路273巷21弄2號1樓大東工程有限公司（下稱大東公司）之
    負責人，屬商業會計法所規定之商業負責人，明知大東公司
    係虛設行號，並無實際營業行為，未與同係虛設行號之優品
    商品開發有限公司（下稱優品公司）為進貨交易，為掩飾虛
    設行號情事，規避稅捐查核，竟由不詳管道，取得如附表編
    號1、2、5至9所示由優品公司所開立之不實統一發票，作為
    大東公司之進項憑證，並於民國96年4月24日製作公司日記
    帳時，將之記入帳冊，足生損害於稅捐稽徵機關對於稅捐查
    核之正確性。
二、案經法務部調查局臺北市調查處移送臺灣士林地方法院檢察
    署呈請臺灣高等法院檢察署令轉臺灣臺南地方法院檢察署檢
    察官偵查起訴。
    理  由
一、證據能力部分
    本判決下列引用之各項證據資料，有關傳聞證據部分，業經
    檢察官、被告同意作為本案證據使用，本院審酌該等證據作
    成時之情況，並無何取證之瑕疵或其他不當情事，且與本案
    事實有相當之關連性，認適當作為證據，依刑事訴訟法第
    159條之5第1項規定，均具有證據能力，合先敘明。
二、有罪部分
（一）上開犯罪事實，業據被告於本院審理時坦承不諱，而大東
      公司取得優品公司所開立之不實統一發票作為進項憑證一
      情，有優品公司涉嫌虛設行號之財政部臺北市國稅局稽查
      報告（士林地檢署96年度他字第2378號卷一第1頁以下）
      、專案申請調檔統一發票查核清單、專案申請調檔統一發
      票查核名冊（上開偵卷第161、164頁）附卷可稽；又大東
      公司係虛設行號，於96年4月24日製作公司日記帳時，將
      附表編號1、2、5至9所示不實統一發票之進項交易，記入
      帳冊之事實，則有財政部臺灣省南區國稅局新化稽徵所回
      函暨所附之刑事案件告發書（院卷第24至26）、大東公司
      95年度日記帳簿1份（院卷第53至84頁）可資佐證，足認
      被告之自白與事實相符，堪以採信。是本案事證明確，被
      告犯行，洵堪認定。
（二）核被告所為，係犯商業會計法第71條第1款之記入不實罪
      。公訴意旨原認被告係涉犯該款之填製不實會計憑證罪，
      惟公訴人聲請調閱大東公司95年度日記帳簿後，於本院論
      告時業已更正論罪法條，附此敘明。被告係於96年4月24
      日製作公司日記帳時，將附表編號1、2、5至9所示數筆不
      實交易記入帳冊，為一行為，僅論以一罪。本院審酌被告
      擔任虛設行號之負責人，任意取得其他虛設行號之統一發
      票，將之記入帳冊，妨害稅捐查核之正確性，確屬不該，
      惟念其犯後坦承犯行，態度良好等一切情況，量處如主文
      所示之刑，並諭知易科罰金之折算標準，以資懲儆。又中
      華民國九十六年罪犯減刑條例第2條第1項所稱「犯罪在96
      年4月24日以前」，包括24日當日之犯罪，法院辦理九十
      六年減刑條例應行注意事項第7點定有明文，本件被告犯
      罪時間係在96年4月24日，所犯罪刑，核符上開減刑條例
      規定之減刑條件，爰併依同條例第2條第1項第3款之規定
      ，減其宣告刑，並諭知易科罰金之折算標準。
三、不另為無罪諭知部分
    公訴意旨認被告涉犯商業會計法第71條第1款之罪，其記入
    不實之範圍，除上開本院認定有罪部分外，尚包括附表編號
    3、4之進貨交易。但查：本院核閱卷附大東公司95年度日記
    帳簿，實查無附表編號3、4所示交易之記載，公訴人於本院
    表示此部分有待比對，然迄至言詞辯論終結前，公訴人仍未
    指出究係記載於帳冊中何處；況且，附表編號3之統一發票
    ，係案外人東展建材有限公司所開立，並非優品公司，故財
    政部臺北市國稅局查核優品公司涉嫌虛設行號案件中，已將
    該筆交易刪除，此有專案申請調檔統一發票查核清單、專案
    申請調檔統一發票查核名冊可稽（士林地檢署96年度他字第
    2378號卷一第161、164頁）。是綜上查證，應認被告並未將
    附表編號3、4之進貨交易記入帳冊，然此部分與前揭本院認
    定有罪部分，具有實質上一罪之關係，爰不另為無罪之諭知
    。
四、無罪部分
（一）公訴意旨另謂：被告係大東公司之負責人，為稅捐稽徵法
      之納稅義務人，竟為逃漏稅捐，明知大東公司於95年7 月
      至10月間並無實際與優品公司為商業交易，竟於不詳時、
      地，自不詳人處，取得優品公司之如附表所示統一發票9
      張，金額共計新臺幣（下同）835萬1700元，作為進項憑
      證，用以扣抵大東公司之銷項稅額，藉以減少大東公司應
      納之營業稅41萬7585元，足生損害於稅捐稽徵機關課稅資
      料管理之正確性及課稅之公平性，因認被告涉犯稅捐稽徵
      法第47條第1款、第41條之公司負責人為納稅義務人以不
      正當方法逃漏稅捐罪嫌。
（二）按犯罪事實應依證據認定之，無證據不得認定其犯罪事實
      ；不能證明被告犯罪者，應諭知無罪之判決，刑事訴訟法
      第154條第2項、第301條第1項前段分別定有明文。
（三）公訴意旨認被告涉犯上開罪嫌，無非係以：優品公司涉嫌
      虛設行號之財政部臺北市國稅局稽查報告、專案申請調檔
      統一發票查核清單、專案申請調檔統一發票查核名冊等，
      為其論罪之依據。經查：按營業稅之課徵係針對營業行為
      ，虛設行號本身原無進銷貨事實，而無營業行為，自不能
      課徵營業稅，且因其實際上完全無營業行為，亦無營利事
      業所得可言，因此無本身逃漏稅捐之問題。本件大東公司
      業經稅捐稽徵機關認定為虛設行號，並移送檢察官偵辦，
      有財政部臺灣省南區國稅局新化稽徵所回函暨所附之刑事
      案件告發書在卷為憑（院卷第24至26頁），業如前述，是
      依上開說明，大東公司既無營業之事實，無須繳納營業稅
      ，自不生逃漏稅捐之問題，被告即無從成立稅捐稽徵法第
      47條第1款、第41條之罪。公訴意旨所舉之證據，僅能認
      定大東公司取得優品公司所開立之統一發票，作為進項憑
      證，用以申報扣抵銷項稅額之事實，無從證明大東公司有
      實際經營行為而涉嫌逃漏稅。故此部分犯罪事實，證據不
      足，公訴意旨以被告擔任公司負責人而觸犯稅捐稽徵法第
      47條第1款、第41條之罪，乃屬代罰性質之刑事責任，與
      前揭論罪科刑部分，為數罪關係，自應另為無罪之諭知。
五、退併案部分
（一）檢察官併辦意旨略以：被告係大東公司之負責人，明知大
      東公司於95年11月至12月間並無實際與五零捌事業有限公
      司（下稱五零捌公司）為商業交易，竟由不詳管道，取得
      五零捌公司所開立之統一發票9張，金額共計600萬元，作
      為進項憑證，用以扣抵大東公司之銷項稅額，藉以減少大
      東公司應納之營業稅30萬元，足生損害於稅捐稽徵機關課
      稅之正確性與公平性，因認被告此部分所涉稅捐稽徵法第
      47條第1款、第41條之逃漏稅捐罪嫌及商業會計法第71條
      第1款登載不實會計憑證罪嫌，與經起訴部分，有接續犯
      之裁判上一罪關係云云。
（二）經查：被告被訴觸犯稅捐稽徵法第47條第1款、第41條之
      逃漏稅捐罪部分，既經本院諭知無罪，詳如前述，與併案
      部分，即無裁判上一罪關係可言；至併案意旨所指大東公
      司取得五零捌公司之統一發票作為進項憑證申報營業稅，
      涉嫌登載不實會計憑證部分，並未具體指明被告究係將五
      零捌公司之統一發票登載於何種會計憑證上，亦未詳列具
      體之發票月份、號碼及金額，遍閱併案卷證，亦無相關之
      證據資料，致本院無從查核大東公司有無將五零捌公司之
      統一發票記入帳冊，故難認與前揭論罪科刑部分，有何接
      續犯之關係，故關於併案部分，本院均無從予以審究，應
      退由檢察官另行依法處理，併此敘明。
據上論斷，應依刑事訴訟法299條第1項前段、第301條第1項，商
業會計法第71條第1款，刑法第11條前段、第41條第1項前段，中
華民國九十六年罪犯減刑條例第2條第1項第3款、第7條，判決如
主文。
本案經檢察官陳尹捷到庭執行職務。
中    華    民    國   100    年    6     月    17    日
                  刑事第九庭    審判長法  官  林彥君
                                      法  官  莊玉熙
                                      法  官  周宛瑩
以上正本證明與原本無異。
如不服本判決應於收受本判後10日內向本院提出上訴書狀，並應
敘述具體理由。其未敘述上訴理由者，應於上訴期間屆滿後20日
內向本院補提理由書狀（均須按他造當事人之人數附繕本）「切
勿逕送上級法院」。
                                      書記官  黃傳鈞
中    華    民    國   100    年    6     月    21    日
附表：
┌──┬─────┬──────┬──────┬─────┐
│編號│發票月份  │發票號碼    │銷售金額    │營業稅額  │
├──┼─────┼──────┼──────┼─────┤
│1   │95年7月   │NU00000000  │122萬3500 元│6萬1175元 │
├──┤          ├──────┼──────┼─────┤
│2   │          │NU00000000  │108萬6500 元│5萬4325元 │
├──┼─────┼──────┼──────┼─────┤
│3   │95年8月   │NU00000000  │32萬8200元  │1萬6410元 │
├──┤          ├──────┼──────┼─────┤
│4   │          │NU00000000  │91萬3500元  │4萬5675元 │
├──┼─────┼──────┼──────┼─────┤
│5   │95年9月   │PU00000000  │95萬1800元  │4萬7590元 │
├──┤          ├──────┼──────┼─────┤
│6   │          │PU00000000  │95萬2100元  │4萬7605元 │
├──┤          ├──────┼──────┼─────┤
│7   │          │PU00000000  │95萬2100元  │4萬7600元 │
├──┤          ├──────┼──────┼─────┤
│8   │          │PU00000000  │95萬2300元  │4萬7615元 │
├──┼─────┼──────┼──────┼─────┤
│9   │95年10月  │PU00000000  │99萬1700元  │4萬9585元 │
└──┴─────┴──────┴──────┴─────┘
附錄論罪法條：
商業會計法第71條
商業負責人、主辦及經辦會計人員或依法受託代他人處理會計事
務之人員有下列情事之一者，處5年以下有期徒刑、拘役或科或
併科新臺幣60萬元以下罰金：
一、以明知為不實之事項，而填製會計憑證或記入帳冊。
二、故意使應保存之會計憑證、會計帳簿報表滅失毀損。
三、偽造或變造會計憑證、會計帳簿報表內容或毀損其頁數。
四、故意遺漏會計事項不為記錄，致使財務報表發生不實之結果
    。
五、其他利用不正當方法，致使會計事項或財務報表發生不實之
    結果。